【裁判字號】    98,易,2423
【裁判日期】    980930
【裁判案由】    詐欺
【裁判全文】
臺灣板橋地方法院刑事判決              98年度易字第2423號
聲  請  人  臺灣板橋地方法院檢察署檢察官
被      告  乙○○
上列被告因詐欺案件，經檢察官聲請簡易判決處刑（98年度偵字
第14810號），本院認不宜以簡易判決處刑，改依通常程序審理
，判決如下：
    主  文
本件公訴不受理。
    理  由
一、聲請簡易判決處刑意旨略以：被告乙○○明知現今犯罪集團
    或不法份子為掩飾其不法獲利行徑，避免執法人員之追究處
    罰，經常誘使一般民眾提供金融機構帳戶等資料，渠等再反
    覆以此帳戶供作對外詐騙或其他各種財產犯罪之不法用途使
    用。其預見如此，竟仍不違其本意，而基於幫助詐欺之犯意
    ，以新臺幣（下同）2,000 元之代價，將其在中國信託商業
    銀行股份有限公司（下稱中國信託銀行）中和分行所申設之
    帳戶（帳號：000000000000號）之存摺、金融卡連同密碼等
    資料，於民國97年12月11日，以宅急便快遞方式寄送給自稱
    「陳偉倫」之人使用，以此方式幫助該人所組成之詐欺集團
    掩飾渠等因詐欺犯罪所得之財物。嗣該犯罪集團或不法份子
    即基於意圖為自己不法所有之詐欺取財之犯意，撥打電話予
    甲○○，佯稱甲○○因先前於雅虎奇摩拍賣購物時之帳務資
    料有誤，需依其指示始得避免損失，致甲○○陷於錯誤，於
    97年12月20日下午5 時55分許起陸續將3 萬元、2 萬9,000
    元及2 萬5,000 元轉帳至乙○○上開銀行帳戶，之後旋遭提
    領一空。因認被告涉犯刑法第30條第1 項、第339 條第1 項
    之幫助詐欺取財罪嫌等語。
二、按同一案件繫屬於有管轄權之數法院者，由繫屬在先之法院
    審判之，但經共同之直接上級法院裁定，亦得由繫屬在後之
    法院審判，刑事訴訴訟法第8 條定有明文。次按依同法第8
    條之規定不得為審判者，應諭知不受理之判決，並得不經言
    詞辯論為之，刑事訴訟法第303 條第7 款及第307 條分別定
    有明文。此項訴訟法上所謂一事不再理之原則，關於實質上
    一罪或裁判上一罪，均有其適用，最高法院60年臺非字第77
    號判例可資參照。
三、經查，被告乙○○為尋找工作，經由網路即時通與自稱「陳
    偉倫」之真實姓名、年籍不詳之成年男子聯繫，得知「陳偉
    倫」欲收購他人金融機構帳戶，其雖預見收購他人金融帳戶
    者常與從事財產犯罪密切相關，且取得他人存摺之目的通常
    在於避免檢警機關追查贓款流向，並掩飾犯罪所得，仍以縱
    然有人持以犯罪亦無違反其本意之幫助犯意，於民國97年12
    月12日，在在新竹縣湖口鄉統一超商內，以2,000 元之代價
    ，將其所有之中華郵政股份有限公司口湖郵局（下稱口湖郵
    局）局號000000-0、帳號000000-0帳戶之存摺、提款卡及密
    碼，郵寄至臺中市○○區○○街1 段65號出售予「陳偉倫」
    ，以此方式幫助該人所屬詐騙集團從事詐欺犯行。嗣該詐騙
    集團成員於取得上開帳戶後，共同基於意圖為自己不法所有
    之犯意聯絡，於97年12月19日19時許，由某真實姓名、年籍
    不詳之成年男子撥打電話向宋智凱謊稱：其之前網路購物設
    定成分期付款，須操作提款機以便解除分期付款云云，致宋
    智凱陷於錯誤，於同日22時14分許，依其指示操作自動櫃員
    機匯款2 萬9,999 元至乙○○之上開帳戶內。嗣宋智凱於匯
    款後發覺有異，始知受騙，因而報警循線查獲上情之幫助詐
    欺犯行，業經臺灣雲林地方法院檢察署檢察官於98年5 月22
    日以98年度偵字第2137號聲請簡易判決處刑，並於98年6 月
    6 日繫屬臺灣雲林地方法院，現由臺灣雲林地方法院以98年
    度簡字第79號審理中等情，此有前開聲請簡易判決處刑書、
    臺灣高等法院被告前案紀錄表在卷可稽，經觀諸被告先後前
    開交付二帳戶之時間密接，且交付之方式及對象即自稱為「
    陳偉倫」之人俱相同，訊以被告於偵查中亦供承：當時伊在
    網路即時通和陳偉倫聯絡，對方說需要提供帳戶租借，要做
    職棒簽賭工作，所以伊先用宅急便寄到台中，對方就匯款20
    00元至伊台北富邦銀行帳戶，之後他又問伊有無有其他帳戶
    ，伊再將口湖郵局帳戶寄到相同地址，對方當日又匯2000元
    到伊台北富邦銀行帳戶等語，是以自足認被告係在極密接之
    時間內出於單一犯意接續交付上開二帳戶，亦應評價為單一
    之交付行為，則被告以一交付上開2 帳戶之幫助行為，供正
    犯得以詐騙上開數被害人而遂行多次詐欺取財犯行，為一行
    為同時觸犯數幫助詐欺取財罪之同種想像競合犯關係，為裁
    判上一罪之同一案件，又本案經聲請人於98年7 月13日偵查
    終結而聲請簡易判決處刑，並於98年3 月19日始繫屬本院，
    此有本院收狀戳蓋印於臺灣板橋地方法院檢察署98年7 月13
    日丙○慎雨98偵14810 字第74915 號函在卷可稽，是本院屬
    繫屬在後之法院，自不得為實體上之裁判，揆諸上開說明，
    本件爰不經言詞辯論，逕為諭知不受理之判決。
據上論斷，應依刑事訴訟法第452 條、第303 條第7 款、第307
條，判決如主文。
中    華    民    國    98    年    9     月    30    日
                刑事第二十三庭  審判長法  官  徐 蘭 萍
                                      法  官  黃 苙 荌
                                      法  官  黃 繼 瑜
上列正本證明與原本無異。
如不服本判決，應於判決送達後10日內敘明上訴理由，向本院提
出上訴狀 (應附繕本) ，上訴於臺灣高等法院。其未敘述上訴理
由者，應於上訴期間屆滿後20日內向本院補提理由書「切勿逕送
上級法院」。
                                      書記官  廖 美 紅
中    華    民    國    98    年    9     月    30    日


司法院資訊處製作；財團法人民間司法改革基金會備份。
